高雄高等行政法院簡易判決
　　　　　　　　　　　　　　　　　　　 95年度簡字第396號
原　　　告　甲○○
被　　　告　高雄縣政府
代　表　人　乙○○　縣長
訴訟代理人　戊○○
　　　　　　丁○○
上列當事人間因就業服務法事件，原告不服行政院勞工委員會中
華民國95年9月22日勞訴字第0950034404號訴願決定，提起行政
訴訟。本院判決如下：
    主  文
原告之訴駁回。
訴訟費用由原告負擔。
    事實及理由
一、緣原告非法容留原由訴外人陳福村所合法聘僱，而於民國（
    下同）93年4月22日逃逸許可失效之越南籍家庭看護工NGO
    THI PHUONG（下稱N君，護照號碼：A0000000A）於93年10月
    間約有2、3天，至其高雄縣田寮鄉新興村山隙21-1號住處，
    協助原告從事割草、整理東西等工作，並提供中、晚餐，案
    經臺南縣警察局玉井分局員警於94年12月1日循線查獲，移
    送被告查處結果屬實，被告乃依就業服務法第44條及同法第
    63條第1項規定裁處原告新台幣（下同）150,000元罰鍰。原
    告不服，提起訴願，亦遭決定駁回，遂提起本件行政訴訟。
二、原告起訴意旨略以：原告與N君間絕無聘僱及酬勞對價關係
    ，於前雇主（按雇主為原告胞妹丙○○之配偶劉江曹，受照
    顧人為劉江曹之父劉丁貴，聘僱期間為92年5月5日至同年11
    月27日，僱用地點為臺南縣北門鄉三光村三寮灣207號）僱
    用期間，伊曾開車送其胞妹之公公劉丁貴至高雄市就醫，N
    君亦同行，事畢送渠等回臺南縣北門鄉家途中，到伊岡山家
    中吃頓飯，亦屬人之常情；且N君被查獲留置於玉井分局時
    ，經聯絡前往探視，原以為在伯特利祈禱院，不想被帶到警
    察局；又警察以非常嚴厲姿態偵訊，原告一時驚慌，不知發
    生何事，亂了方寸只好順著警察提問作答，最後簽了兩份筆
    錄，一份看過，一份沒有，是絕無非法容留該外勞之事實存
    在云云，並聲明求為判決撤銷原處分及訴願決定。
三、被告答辯則以：原告於94年12月3日調查筆錄中明確表示：
    「93年10月份左右，在高雄小港醫院附近楊姓朋友家認識，
    當時她希望找工作，所以帶她去我現住地高雄縣田寮鄉新興
    村山隙21-1號處。」「大約三天左右。她都在山上幫忙我從
    事割草。我沒有給付薪資。我提供中、晚餐予她食用。」「
    因為我當時在外工作並不在家，而且她只有來幫忙二、三天
    而已。」等語，是原告坦承容留N君工作之事實至為明確。
    且原告於調查筆錄又表示不知N君為行方不明之逃逸外勞，
    以為N君是越南新娘，所以才請其幫忙擔任割草工作，並於
    每日工作後還將其送回楊姓朋友越南妻子阿玲家。又N君於
    94年12月3日調查筆錄中亦表示：是由越南籍朋友阿玲介紹
    至原告處工作，且工作地點、工作內容及經過均與原告陳述
    一致，其雙方說詞吻合；另警方筆錄既依法請段怡宣為N君
    翻譯，並請其及原告分別於筆錄末行簽名捺指印在案，非有
    具體事證，自不得任意否定其真實性，原告於筆錄及訴願中
    所訴有天壤之別，證其事後飾詞意思甚明，參最高行政法院
    36年判字第16號及39年判字第2號判例意旨，尚難採信原告
    所訴為真實，則被告予以處罰，即無不合，並請求駁回原告
    之訴等語。
四、按「任何人不得非法容留外國人從事工作。」「雇主聘僱外
    國人工作，應檢具有關文件，向中央主管機關申請許可。」
    「雇主聘僱外國人不得有下列情事：1、聘僱未經許可、許
    可失效或他人所申請聘僱之外國人。」「違反第44條或第57
    條第1款、第2款規定者，處新臺幣15萬元以上75萬元以下罰
    鍰。5年內再違反者，處3年以下有期徒刑、拘役或科或併科
    新臺幣120萬元以下罰金。」分別為就業服務法第44條、第
    48條第1項前段、第57條第1款及第63條第1項所明文規定。
    另按「查『就業服務法』（以下簡稱本法）第44條規定：『
    任何人不得非法容留外國人從事工作。』係指『自然人或法
    人』與外國人間雖無聘僱關係，但有未依本法及相關法令規
    定申請許可，即容許外國人停留於某處所為其從事勞務提供
    或工作事實之行為而言。若二者間具聘僱關係，則為本法第
    57條第1款之『聘僱未經許可、許可失效或他人所申請聘僱
    之外國人。』所規範。又上開有無聘僱關係，應依客觀具體
    事實認定，如該外國人有勞務提供，而該自然人或法人對之
    有指揮監督關係，或有勞務報酬之約定者，則難辭無聘僱關
    係存在。」亦經行政院勞工委員會91年9月11日勞職外字第
    0910205655號函釋示在案。查該函釋係中央主管機關對就業
    服務法第44條適用疑義所為之釋示，並未逾越該法意旨，本
    院自得予以援用。
五、經查，原告非法容留原由訴外人陳福村所合法聘僱，而於93
    年4月22日逃逸許可失效之越南籍家庭看護工N君，於93年10
    月間約有2、3天，至其高雄縣田寮鄉新興村山隙21-1號住處
    ，協助原告從事割草、整理東西等工作，並提供中、晚餐，
    案經臺南縣警察局玉井分局員警於94年12月1日循線查獲，
    移送被告查處結果屬實，被告乃依就業服務法第44條及同法
    第63條第1項規定裁處原告150,000元罰鍰等情，有原告及訴
    外人N君於台南縣政府警察局玉井分局所製作之調查筆錄、
    全國外國人動態查詢系統藍領外國人詳細資料內容顯示畫面
    、台南縣警察局玉井分局95年4月17日南縣井警一字第09501
    00022號通知書、被告95年5月5日府勞組字第0950096243號
    處分書等附於原處分卷可稽，洵堪信為真實。
六、原告雖以前揭情詞資為爭議，然查，N君係逾期居留非法工
    作之外國人，於94年12月1日下午1時許前往高雄小港國際機
    場準備出境時，遭台南縣警察局玉井分局員警查獲，原告同
    年月3日在上開分局員警偵查時陳稱：「我於一年前大約93
    年10月份左右，在高雄小港醫院附近楊姓朋友家認識（N君
    ），當時她希望找工作，所以帶她去我現住地高雄縣田寮鄉
    新興村山隙21-1號。」「（她在我現住地工作）大約二、三
    天左右。她都在山上幫忙我從事割草。我沒有給付薪資。我
    提供中、晚餐予她食用。」「我並不知道她是行方不明的逃
    逸外勞，我以為她是越南新娘，所以才請他過去幫忙擔任割
    草工作，‧‧‧她只有來幫忙二、三天而已。」「當時我每
    日還將該名逃逸外勞於夜間送回我高雄楊姓朋友之越南妻子
    阿玲家（真實姓名不詳）。」等語；且N君於94年12月3日於
    玉井分局調查時，亦供稱：「（問）你於今94年12月3日下
    午1點多左右撥打電話0000000000聯絡何人前來探望？他與
    你和關係？（答）我聯絡我以前老闆甲○○，就是剛剛來看
    我的那位，經現場指認無訛。他是我以前的老闆，他叫什麼
    名字我不知道，我都叫他先生。」「（問）你如何認識他。
    （答）我是透過越南人阿玲介紹我認識這位李先生的。」「
    （問）阿玲是何人？如何認識？（答）我因為照顧阿公時在
    醫院認識越南人阿玲，她留電話給我說可以幫我找工作，我
    跑掉之後聯絡阿玲幫我找工作，我搭計程車因半路沒錢被司
    機放在路邊，我打電話給阿玲，請路人告訴她我所在的正確
    位置，她就來找我，要帶我去工作。」「（問）你如何認識
    前來探望的甲○○？（答）是阿玲帶我去這個老闆甲○○那
    工作的，我幫忙他拔拔草，整理整理東西而已，因為我是女
    生沒辦法做很多事。」「（問）你在這個老闆甲○○那幫忙
    工作多久？工作為何？薪資多少？（答）只有三天。幫忙他
    拔拔草，整理整理東西而已，老闆提供我吃中、晚餐，早餐
    則由阿玲買給我吃，晚上老闆會送我回阿玲那裡睡覺‧‧‧
    阿玲有沒有拿錢我不清楚，阿玲說吃飽就好。」「（問）甲
    ○○與仲介你去工作的越南籍女子阿玲是否認識？是否有支
    付仲介費？（答）我不知道。但是阿玲有說介紹我們工作後
    ，工作一個月薪資要先給阿玲。」等語。準此以觀，N君供
    稱是由越南籍女子阿玲介紹至原告處工作，且其工作地點、
    工作內容、用餐及住宿地點暨經過等情形，均與原告所陳情
    節相符，足證原告確有於93年10月間容留N君至其上開住處
    工作約有2、3天之事實，已甚明確。原告嗣於本院準備程序
    中翻異前詞，顯係事後飾卸之詞，不足採信。至原告胞妹丙
    ○○於本院96年5月9日準備程序中雖證述：其配偶劉江曹於
    92年5月5日至同年11月27日，雖有僱用N君於臺南縣北門鄉
    三光村三寮灣207號照顧其公公劉丁貴，期間原告曾開車至
    北門鄉載伊及其公公、N君等至高雄看病，回程時順道至原
    告岡山家中，N君有1、2次至花園幫忙拔草，並於原告家中
    午餐，但原告並未給N君工錢等語，其證言雖能證明92年5月
    5日至同年11月27日之期間，N君有至原告家中活動之情形，
    但與本件原告係於93年10月間容留N君至其上開住處工作約
    有2、3天之事實係屬二事，故證人丙○○上開證言縱然屬實
    ，亦無法作為有利於原告之證據，已灼然甚明。從而，原告
    於93年10月份左右，容留93年4月22日逃逸許可失效之越南
    籍家庭看護工N君事實明確，被告依就業服務法第44條及同
    法第63條第1項規定，裁處最低之罰鍰150,000元，尚無違誤
    。
七、又按：「行政處分以書面為之者，應記載主旨、事實、理由
    及其法令依據。」「違反程序或方式規定之行政處分，除依
    第111條規定而無效者外，因下列情形而補正︰1、須經申請
    始得作成之行政處分，當事人已於事後提出者。2、必須記
    明之理由已於事後記明者。3、應給予當事人陳述意見之機
    會已於事後給予者。4、應參與行政處分作成之委員會已於
    事後作成決議者。5、應參與行政處分作成之其他機關已於
    事後參與者。」「前項第2款至第5款之補正行為，僅得於訴
    願程序終結前為之；得不經訴願程序者，僅得於向行政法院
    起訴前為之。」行政程序法第96條第1項第2款、第114條第1
    項、第2項分別定有明文。是則書面行政處分應記載事項中
    之「事實」，除包括違規之行為外，即違規之時間、地點等
    及與適用法令有關之事項均包括之，俾達可得確定之程度，
    得據以與其他行政處分為區別，及判斷已否正確適用法律。
    而行政處分是否合於前開法定之程式，應依既存之記載認定
    之，苟既存之行政處分書未合於前開法定程式者，亦得依行
    政程序法第114條第1項、第2項規定，於訴願程序終結前，
    或向行政法院起訴前為補正（最高行政法院93年度判字第16
    24號判決參照）。查被告前揭95年5月5日府勞組字第095009
    6243號處分書，雖漏未記載原告本件違章行為之時間、地點
    及次數，但被告於訴願程序終結前，已以95年7月12日府勞
    組字第0950154527號函檢送訴願答辯書給行政院勞工委員會
    ，並將副本給原告，且被告於該答辯書之理由及法令依據三
    已詳述原告本件違章行為之時間、地點及次數等情，有該函
    暨所附答辯書附訴願卷可稽，揆諸前揭法律規定及說明，被
    告前揭處分書之瑕疵，於訴願程序終結前，業已依法補正，
    故該處分書要無瑕疵可指，附此說明。
八、綜上所述，原告主張既不可採，則被告以原告非法容留原由
    訴外人陳福村所合法聘僱，而於93年4月22日逃逸許可失效
    之越南籍家庭看護工N君於93年10月間約有2、3天，至其高
    雄縣田寮鄉新興村山隙21-1號住處，協助原告從事割草、整
    理東西等工作，並提供中、晚餐，違反就業服務法第44條之
    規定，依同法第63條第1項規定，裁處最低之罰鍰150,000元
    ，揆諸前開規定，並無違誤。訴願決定遞予維持，亦無不合
    。原告起訴意旨求為均予撤銷，為無理由，應予駁回。又本
    件事證已臻明確，兩造其餘攻擊防禦方法，均核與本件判決
    結果不生影響，爰不一一論述，附此敘明。另本件屬簡易事
    件，爰不經言詞辯論為之。
九、據上論結，本件原告之訴為無理由，依行政訴訟法第236條
    、第233條第1項、第195條第1項後段、第98條第3項前段，
    判決如主文。
中　　華　　民　　國　　96　　年　 　6　　月　　8　　 日
                  第三庭      法  官　 詹日賢
以上正本係照原本作成。
如不服本判決，應於送達後20日內，向本院提出上訴狀並表明上
訴理由，如於本判決宣示後送達前提起上訴者，應於判決送達後
20日內補提上訴理由書（須按他造當事人人數附繕本）。
提起上訴應預繳送達用雙掛號郵票7份（每份34元）。
中　　華　　民　　國　　96　　年　 　6　　月　　8　　 日
　　　　　　　　　　　　　　　書記官   林幸怡
附註：
行政訴訟法第235條（第1項、第2項）：
對於適用簡易程序之裁判提起上訴或抗告，須經最高行政法院之
許可。
前項許可，以訴訟事件所涉及之法律見解具有原則性者為限。
